【裁判字號】    98,附民,248
【裁判日期】    981008
【裁判案由】    偽造文書等
【裁判全文】
臺灣高等法院刑事附帶民事訴訟判決     98年度附民字第248號
  原      告  乙○○
  訴訟代理人  黃鈺  律師
  被      告  丙○○
              丁○○
              戊○○  寄台北市.
上列被告因甲○○被訴偽造文書等案件（98年度上訴字第3318號
），原告提起附帶民事訴訟，請求損害賠償，本院判決如下：
    主  文
原告之訴及假執行之聲請均駁回。
    事  實
甲、原告方面：
一、聲明：
(一)被告丙○○、丁○○、戊○○應各給付原告新台幣（下同）
    619,198元，及自起訴狀繕本送達之翌日起至清償日止，按
    年息百分之五計算之利息。
(二)願供擔保，請准宣告假執行。
二、事實上陳述略稱：
    本件刑事被告甲○○以自己之名義及其他被告丙○○、丁○○、戊○○三人名義，向原告騙取會款後逃逸，被告丙○○
    、丁○○、戊○○三人自第13會後，即未繳會款，原告因而
    自第14會起至第36會為止，共計各為其等代墊會款619,918
    元。至被告丙○○、丁○○、戊○○三人雖非本件刑事案件
    之被告，惟渠等依民法之規定，有賠償或返還原告所代墊之
    會款之義務，為此請求判決如訴之聲明。
三、證據：援用刑事訴訟之證據。
乙、被告方面：
    被告丙○○、丁○○、戊○○經由甲○○參加原告所邀組之
    互助會，而甲○○擅自標走渠等互助會，並未將所標得之會
    款交給被告等人，原告乙○○應向甲○○請求給付會款云云
    。
    理  由
一、按刑事訴訟法第487條第1 項所定附帶民事訴訟之被告，除
    刑事被告外，固兼及於依民法負損害賠償責任之人，惟附帶
    民事訴訟之原告所主張之共同加害人，必以在刑事訴訟程序
    中經認定係共同侵權行為之人，始得謂為依民法負賠償責任
    之人，否則對之提起附帶民事訴訟，自難謂為合法（參照最
    高法院87年度台抗字第278號、90年度台抗字第549號、88年
    度台附字第23號判決意旨）。又法院認為原告之附帶民事訴
    訟不合法或無理由者，應以判決駁回之，刑事訴訟法第502
    條第1項定有明文。
二、經查：
(一)本件附帶民事訴訟，係原告乙○○於刑事訴訟繫屬於本院時
    提起者，因刑事訴訟部分，檢察官並未起訴丙○○、丁○○、戊○○三人，是本件附帶民事訴訟之被告丙○○、丁○○、戊○○三人均非繫屬於本院之九十八年度上訴字第三三
    一八號刑事案件之被告，合先敘明。
(二)本件附帶民事訴訟之刑事訴訟程序，係起訴甲○○有佯以陳
    碧玉名義參加原告所邀組之互助會，嗣甲○○冒用陳碧玉及
    冒用活會會員丁○○、丙○○名義標得會款，而認甲○○應
    成立刑法之行使偽造（準）私文書及詐欺取財等犯行，惟經
    本院審理後，認並無證據足資證明甲○○有冒用陳碧玉名義
    參加原告乙○○邀組之互助會，暨冒用陳碧玉及活會會員丁○○、丙○○名義詐標會款之犯行，而認刑事案件被告甲○○被訴此部分犯行，尚屬不能證明，並為無罪之諭知，茲原
    告乙○○所列本件附帶民事訴訟之被告丙○○、丁○○、戊○○三人既未經檢察官提起公訴，亦未經刑事訴訟程序認定
    係共同侵權行為之人，有該案起訴書及本院九十八年度上訴
    字第三三一八號刑事判決書在卷可案，揆諸前揭說明，原告
    對非繫屬於本院之刑事案件被告之丙○○、丁○○、戊○○
    三人提起之本件附帶民事訴訟，不合刑事訴訟法第487條第1
    項之規定，就此部分附帶民事訴訟不合法，應予駁回。
據上論結，本件原告之訴為不合法，依刑事訴訟法第五百零二條
第一項，判決如主文。
中    華    民    國    98    年    10    月    8     日
                  刑事第八庭    審判長法  官  鄭文肅
                                      法  官  蔡光治
                                      法  官  張傳栗
以上正本證明與原本無異。
如不服本判決應於收受送達後10日內向本院提出上訴書狀，其未
敘述上訴之理由者並得於提起上訴後10日內向本院補提理由書（
均須按他造當事人之人數附繕本）「切勿逕送上級法院」。
本判決非對於刑事訴訟之判決有上訴時不得上訴。
                                      書記官  吳玉華
中    華    民    國    98    年    10    月    8     日


司法院資訊處製作；財團法人民間司法改革基金會備份。
